【裁判字號】    91,易,1715
【裁判日期】    921209
【裁判案由】    傷害
【裁判全文】
臺灣臺南地方法院刑事判決                        九十一年度易字第一七一五號
    公  訴  人  臺灣臺南地方法院檢察署檢察官
    被      告  甲○○
                戊○○
                己○○
    右三人共同輔佐人    庚○○.
右列被告因傷害案件，經檢察官提起公訴（九十年度偵字第五九五六號），本院判決
如左：
    主  文
甲○○、戊○○、己○○均無罪。
    理  由
一、公訴意旨略以：甲○○與丙○○二人係同事關係，於民國（下同）九十年三月二
    十一日十一時許，同在其雇主辛○○所承攬位在臺南市○○區○○街一段四一三
    巷五號工地工作時，因細故發生口角，丙○○竟即基於傷害之故意出手推打、毆
    打甲○○，致甲○○因而受傷（丙○○涉嫌傷害部分另行偵結），嗣甲○○返家
    後，將上開情形告知其夫戊○○及其子己○○，戊○○、己○○及甲○○三人遂
    共同基於傷害丙○○身體健康之之犯意聯絡，共同前往前開工地，經甲○○指明
    動手打伊之人後，由戊○○、己○○二人聯手毆打丙○○，致丙○○因而受有頭
    部外傷、左腰及左大腿挫傷、右手及左手腕擦傷等傷害。因認被告甲○○、戊○○、己○○三人均涉有刑法第二百七十七條第一項之傷害罪嫌等情。
二、按犯罪事實應依證據認定之，無證據不得認定犯罪事實；又不能證明被告犯罪者
    ，即應諭知無罪之判決，刑事訴訟法第一百五十四條第二項、第三百零一條第一
    項分別定有明文。其次，認定不利於被告之事實，須依積極證據，苟積極證據不
    足為不利於被告之認定時，即應為有利於被告之認定，更不必有何有利之證據；
    其次，認定犯罪事實所憑之證據，雖不以直接證據為限，間接證據亦包括在內，
    然而無論直接證據或間接證據，其為訴訟上之證明，須於通常一般之人均不致有
    所懷疑，而得確信其為真實之程度者，始得據為有罪之認定，倘其證明尚未達到
    此一程度，而有合理之懷疑存在致無從使事實審法院得有罪之確信時，即應由法
    院為諭知被告無罪之判決。另告訴人（被害人）之告訴，係以使被告受刑事訴追
    為目的，是其陳述是否與事實相符，仍應調查其他證據以資審認。最高法院三十
    年上字第八一六號、七十六年台上字第四九八六號、五十二年度台上字第一三○○號判例意旨可供參照。
三、公訴人認被告三人涉有上開犯行，係以前揭事實業據告訴人丙○○指訴甚詳，核
    與證人即當日在場之辛○○、丁○○證述情節相符，復有奇美醫學中心之診斷證
    明書附卷可稽，被告三人並供承確有到工地找丙○○等為其主要論據。訊據被告
    三人固均供認有於右揭時、地找告訴人丙○○理論，雙方並發生爭執，惟均堅決
    否認有傷害告訴人身體之犯行，俱辯稱：丙○○頭部的傷是伊等到工地找他理論
    時，他自認理虧，拿磚頭自傷頭部向伊等道歉，並非遭伊等所打傷，丙○○事後
    在警詢、偵查及鈞院審理中，就遭打傷之情節敘述不一，他所講的顯然不是事實
    ，另外證人辛○○與丙○○有姻親關係，所為證詞亦係偏頗之詞而非實在，而另
    名證人丁○○於案發當時根本未在現場，所為證詞應係依據辛○○之不實轉述而
    為，伊等確實沒有打丙○○等語。經查：
（一）告訴人警詢指稱：「她丈夫及那名年輕人（即己○○）分持鏟子看到我就打，
      當時該處的屋主及包工程的老板都有上來攔阻，他們打完我之後就走了，．．
      丁○○有看到且曾上前攔阻」云云（詳九十年三月二十九日警詢筆錄）；於本
      院審理時則稱：「己○○他拿圓鍬打我的時候我有閃躲，他拿圓鍬先打到窗戶
      的牆壁，圓鍬拉下來才打到我，所以才沒有造成很嚴重的傷勢。他們到的時候
      我本來是在工作台上，後來戊○○拿圓鍬攻擊我的左腳，所以我跌到地面上來
      ，己○○又拿圓鍬打我，就是剛剛我說的情形。當時戊○○打下來的時候我在
      屋內，我往屋外跑，我在屋外被己○○打，二個人都是拿四角的圓鍬打我，圓
      鍬大小都一樣三尺的。那天是己○○拿圓鍬攻擊我，我從架上跳來跳去，跳下
      來就打到左大腿的正面的位置，他是以圓鍬的背面打的，我摔下來的時候戊○○有追我，戊○○先在屋內打我，並有追出去，還有被己○○攻擊打到頭部之
      後，身體部分好像也有被打到，但是不知道是誰打的，身體被打到是身體背部
      左側腰際部分，有在場人阻擋後，己○○還徒手打我胸部及腳。左大腿部分有
      些瘀青，額頭是紅腫，左側腰際部分與腳一樣瘀青，徒手打胸部及腳傷比較看
      不出傷痕」云云（詳本院九十二年十月二十八日審判筆錄），依告訴人上開指
      訴，被告戊○○及己○○分持三尺長之圓鍬攻擊伊，以告訴人剛與甲○○發生
      爭吵，並進而毆打甲○○之情況，身為甲○○丈夫、兒子之戊○○、己○○必
      然甚為生氣，渠等既盛怒而來，又持三尺長前端為金屬製之圓鍬打告訴人，則
      攻擊力道可想而知，如其真如告訴人所稱「戊○○拿圓鍬打到我左大腿正面位
      置」；「己○○拿圓鍬先打到窗戶牆壁，拉下來再打到我的頭部」，衡情告訴
      人之頭部及左大腿正面應會有明顯、大面積且不輕之外傷，然經本院向奇美醫
      學中心調取告訴人之病歷影本及病情摘要影本，告訴人外傷部分僅額頭有一．
      五乘一．五公分之瘀傷；左手腕有一乘一公分之擦傷，而病情摘要上又記載「
      另訴及左側腹、左大腿挫傷疼痛」，依前後記載內容，可知額頭及手腕有外傷
      無誤，而左側腹及左大腿並無外傷，純係告訴人所述經醫生記載於病歷上，此
      有該院病歷影本及病情摘要影本各乙份在卷可參，是告訴人之病歷資料所載受
      傷情形與其所述遭被告戊○○及己○○分持圓鍬攻擊頭部及左大腿正面應會造
      成之傷勢顯不相當，告訴人之指訴自有瑕疵，難遽採為對被告不利之認定。
（二）證人丁○○於警詢稱：「她丈夫及那名男子（即己○○）見到工地有鏟子，拿
      著就往丙○○身上打」等語（詳九十年三月二十九日警詢筆錄），於本院審理
      時則到庭結證稱：「我有看到被告三人到工地來，但沒有看到他們和別人打架
      ，．．我有看到他們（指被告及告訴人）大、小聲，但是後來有無動手打，我
      沒有看到」等語（詳本院九十二年十一月二十五日審判筆錄），是證人丁○○
      前後之證述已有差異。按證人在警局之陳述，因無須具結，無被科以偽證刑責
      之虞，反之，證人至法院作證須簽署證人結文，所為證詞如有不實，則可能涉
      及偽證罪嫌，故證人在法院具結後所為證述應有較高之憑信性。雖證人丁○○
      到本院作證時距案發時間已有二年八月之久，記憶難免糊模，但丁○○係明確
      證稱「未看到打架」；「未看到被告動手打人」，而非答以「不知道」或「忘
      記了」，故丁○○於本院所為證詞自可採信，其未看到被告打告訴人，實可認
      定，則證人丁○○於警詢中所為不利於被告之證述既與審理中所述不符，自難
      採信。
（三）證人辛○○固於本院九十年自字第三四０號案件（以下簡稱前案）開庭時到庭
      證稱：「他們父子（即戊○○及己○○）要打丙○○，我在那裡擋，他們父子
      有打到丙○○」等語（詳本院九十年自字第三四０號案件九十年十二月三日訊
      問筆錄），於本案審理時則到庭證稱：「我看到他們打架，有拿工具打，是拿
      鏟子，但是有無打到我不知道，丙○○外表看起來沒有什麼傷勢，．．多少有
      打到，但我沒有什麼印象他們打到什麼地方」等語（詳本院九十二年十一月二
      十五日審判筆錄），其於前案作證時明確稱被告有打到告訴人，於本案則對於
      有無打到一節閃爍其詞，此或有可能是時間相隔太久所致，然亦有可能是因證
      人辛○○根本未看到被告戊○○及己○○打丙○○之故。再參諸告訴人指訴被
      告己○○拿圓鍬打其頭部，如確有其事，辛○○又在場目擊，則辛○○對此「
      以圓鍬攻擊頭部」之危險攻擊及傷害行為，應印象深刻，豈會「沒有什麼印象
      打到什麼地方」，且以金屬圓鍬攻擊人體頭部必有外傷，此乃事理之常，何以
      辛○○卻稱「丙○○外表看起來沒有什麼傷勢」，是證人辛○○之證詞除與告
      訴人所述不相符合外，亦悖於通常經驗法則，委無足採。
（四）綜上所述，參互印證，告訴人之指述既有不實，證人丁○○、辛○○之證詞亦
      難憑採，自不得僅憑告訴人受有上揭傷害之事實，即遽認被告有傷害告訴人之
      犯行。
四、據上所陳，本件依調查所得證據尚不足以證明被告三人確有傷害之犯行，此外復
    查無其他積極證據足資佐證，揆諸首開說明，被告犯罪尚屬不能證明，自應均為
    無罪之諭知。
據上論斷，應依刑事訴訟法第三百零一條第一項，判決如主文。
本案經檢察官乙○○到庭執行職務。
中      華      民      國    九十二    年      十二    月     九       日
                              臺灣臺南地方法院刑事第六庭
                              審判長法  官  黃光進
                                    法  官  蔡奇秀
                                    法  官  謝瑞龍
右正本證明與原本無異。
如不服本判決應於送達後十日內向本院提出上訴狀（應附繕本）。
                                    書記官  何小玉
中      華      民      國    九十二    年      十二    月     九       日


司法院資訊處製作；財團法人民間司法改革基金會備份。
